【裁判字號】    97,交訴,59
【裁判日期】    970807
【裁判案由】    公共危險
【裁判全文】
臺灣臺北地方法院刑事判決              97年度交訴字第59號
公  訴  人  臺灣臺北地方法院檢察署檢察官
被      告  乙○○
上列被告因公共危險案件，經檢察官提起公訴（97年度偵字第74
19號），本院判決如下：
    主  文
乙○○駕駛動力交通工具肇事，致人傷而逃逸，處有期徒刑陸月
，如易科罰金，以新臺幣壹仟元折算壹日。
    事  實
一、乙○○於民國97年1 月19日18時許，駕駛車牌號碼：RG —
    6020號自用小客車，沿臺北縣新店市○○路往新店方向行駛
    ，行經該路3 段175 號前，本應注意車前狀況，隨時採取必
    要之安全措施，以防止危險之發生，而依當時情形，亦無不
    能注意之情事，竟疏未注意車前狀況，追撞同方向在前由丙○○所騎乘之腳踏車，以致丙○○人車倒地，並因此受有左
    側鎖骨骨折、頭部損傷、左側臉頰挫傷之傷害（過失傷害部
    業據丙○○撤回告訴，檢察官亦未起訴）。詎乙○○於上開
    時、地肇事後，竟基於肇事逃逸之犯意，於下車察看丙○○
    傷勢，未給予丙○○及時救護，亦未留下其姓名及聯絡方式
    ，短暫停留後，即趁隙逕自駛離而逃逸。嗣經行人甲○○記
    下乙○○前揭車輛車牌號碼並告知據報前往現場之警員，而
    循線查獲乙○○。
二、案經丙○○訴由臺北縣政府警察局新店分局報請臺灣臺北地
    方法院檢察署檢察官偵查起訴。
      理  由
壹、證據能力：
    按被告以外之人於審判外之言詞或書面陳述，除法律有規定
    者外，不得作為證據。又被告以外之人於審判外之陳述，雖
    不符前4 條之規定，而經當事人於審判程序同意作為證據，
    法院審酌該言詞陳述或書面陳述作成時之情況，認為適當者
    ，亦得為證據。當事人、代理人或辯護人於法院調查證據時
    ，知有第159 條第1 項不得為證據之情形，而未於言詞辯論
    終結前聲明異議者，視為有前項同意，刑事訴訟法159 條第
    1 項、第159 條之5 分別定有明文。查證人即告訴人丙○○
    、證人甲○○於警詢或偵查時所為之陳述，固係審判外之陳
    述而屬傳聞證據，惟檢察官、被告乙○○就上開審判外之陳
    述，於本院審理中，並不爭執證據能力，復未曾於言詞辯論
    終結前聲明異議，而本院審酌該等證人陳述作成時之情況，
    並無違法取證及證明力過低之瑕疵，亦認以之作為證據為適
    當，依前揭規定說明，自得為證據。
貳、實體方面：
一、訊據被告矢口否認有何肇事逃逸之犯行，辯稱：伊於上開時
    、地駕駛車輛沿臺北縣新店市○○路往新店方向行駛，於行
    經案發地點時，看見道路之右前方躺一傷患即證人丙○○，
    伊基於人道關懷停車後，下車驅前協助並欲救援。適時證人
    丙○○已經甦醒，無生命威脅，且已報警，伊認為道義責任
    已盡無滯留之必要，乃駕車離去，伊當時駕車確實沒有撞到
    證人丙○○云云。經查：
  (一)上揭犯罪事實，業經證人丙○○於警詢、偵查及本院審理中
    證述明確（見97年度偵字第7419號偵查卷第6 頁至第9 頁、
    第44頁、本院97年7 月24日審判筆錄第3 頁至第4 頁），復
    有證人甲○○於警詢及本院審理中指述甚詳（同前偵查卷第
    11頁至第13頁），及卷附財團法人佛教慈濟醫院臺北分院診
    斷證明書1 份、車號查詢汽車車籍資料1 份、道路交通事故
    現場圖1 份、臺北市○○○○○道路交通事故調查報告表(一)
    、(二)及現場與車損照片18張在卷可稽。
  (二)雖被告以前揭情詞置辯。惟查：
  (1)依證人丙○○於警詢中陳稱：97年1 月19日將近18時許，伊
    騎乘腳踏車在臺北縣新店市○○路3 段175 號前與車牌號碼
    ：RG－6020號自小客車發生車禍。伊當時騎腳踏車沿該路往
    新店方向外側車道騎乘，騎到該路3 段175 號時，腳踏車後
    面被撞倒，整個人就飛出去，撞到伊腳踏車的汽車停在路中
    ，且後四碼為6020等語（同前偵查卷第7 頁）；發生車禍時
    伊被撞飛出去，被告有停下來，路人也問伊要不要報警，被
    告說要把車移到旁邊，結果就把車開走。路人有將記下肇事
    車輛之車號等語（同前偵查卷第44頁）；於本院審理中再證
    稱：伊騎腳踏車經過車禍地點，車子從後面撞過來，伊人飛
    出去。跌坐在地上，被告就是當初撞到伊的人，被告把車停
    在車道上，被告當時說要把車子停在路邊，伊說不能破壞車
    禍現場，結果被告就把車子開走了，伊有記下被告車號，伊
    怕會忘記車號，也請路人幫忙記車號。車禍當時除被告車輛
    外，並無其他車輛等語（見本院97年7 月24日審判筆錄第3
    頁、第4 頁）；證人甲○○於警詢中陳稱：伊在臺北縣新店
    市○○路○ 段175 號旁的中和新店交界處時，看到前面有輛
    自小客車停在道路中間，車子裡沒有人，這時注意到道路右
    側的人行紅磚道上坐著1 個臉部受傷的人，而該台車輛之駕
    駛正與傷者交談，伊就繼續直行送貨，等送完貨返回，即見
    到該自小客車主要駕駛車輛離開現場，伊騎乘機車去追該部
    逃逸之自小客車，追到安和路、安興路口時，這部自小客車
    在等停紅綠燈，伊記下該車輛車牌號碼為RG—6020號，並返
    回現場。傷者意識不太好，伊就請在場之人叫救護車等語（
    同前偵查卷第12頁）：於本院審理中再證稱：伊沒有目睹車
    禍經過，當時送貨行經該處，看到該處在塞車，伊覺得很奇
    怪，因為該處平常不會塞車，伊即查看是否有車禍事故，後
    來看到壹台車子停在路中間，人行道有坐壹個人，伊有看到
    車主跟傷者在講話，即離開到安業路修車廠送貨，約不到10
    分鐘，送完貨又經過該處，發現車主往車子走正要離開，伊
    馬上回頭去追該部車子並記下車號等語（見本院97年7 月24
    日審判筆錄第5 頁）。而證人丙○○、甲○○前開所述，均
    相互一致並無歧異，且證人丙○○為公務員，與被告除本案
    車禍事故糾紛外，並無恩怨關係，另證人甲○○與被告亦不
    相識，且係適巧送貨行經該處，此均為被告所不否認，證人
    丙○○、甲○○應無虛偽陳述，故意誣陷被告之必要，是證
    人丙○○、甲○○前揭證詞，值堪採信。
  (2)而被告所辯駕車當時並沒有撞到證人丙○○，只是基於人道
    關懷停車後，下車驅前協助並欲救援云云，惟此與證人丙○○一再證稱是被告駕駛車輛與自己之腳踏車發生碰撞事故之
    情，已不相同，如前所述，且再依證人甲○○於本院審理中
    陳稱：該路是雙線道，被告車輛就停在馬路中間，才會造成
    塞車等情（見本院97年7 月24日審判筆錄第6 頁），果若被
    告只是單純見道路上有人倒地受傷，停車前往救援，其理應
    會先將己身車輛停妥於路旁，再下車救助，何以是讓本案車
    輛置放於道路中央，增加往來行車危險，並造成該路段塞車
    之理。反觀，此與一般車禍事故發生時，肇事車輛之駕駛者
    隨即煞停並下車察看，而將車輛置放於道路中央，造成該路
    段塞車情節相符合。
  (3)再者，被告於本院陳稱離開車禍現場，返家洗澡後，隨即駕
    車上高速公路回南投，是接到妻子來電告知有人指稱伊肇事
    逃逸，妻子電話為000000 0000 號乙節（見97年6 月10日答
    辯狀、本院97年7 月24日審判筆錄第9 頁、第10頁），然觀
    諸卷附被告當日所使用行動電話之通聯記錄資料所載，門號
    0000 000000 行動電話曾於97年1 月19日21時許2 次撥打電
    話予被告，惟被告均未接聽等情（秒數為零），顯見被告此
    部分所述，亦非實情，而有所隱瞞，是被告辯稱並沒有撞到
    證人丙○○之腳踏車云云，不足採信。益見被告確實有於上
    開時間、地點，疏未注意車前狀況，追撞同方向在前由證人
    丙○○所騎乘之腳踏車，以致證人丙○○人車倒地，受有傷
    害，被告並於下車察看證人丙○○傷勢，未給予證人丙○○
    及時救護，亦未留下其姓名及聯絡方式，短暫停留後，即趁
    隙逕自駛離之情，甚為明確。
  (三)又刑法第185 條之4 之立法目的，本係科以肇事者須即採取
    救護或其他必要措施，並應向警察機關報告之法定義務，以
    防因就醫延誤致生無謂傷亡，並俾得通知傷亡者家屬到場，
    以明責任，是凡肇事人於行車肇事致人受傷或死亡，未即採
    取救護或其他必要措施，並向警察機關報告，而駕車逃逸者
    ，自應依該規定處罰，綜以上情，被告與證人丙○○發生車
    禍事故，縱曾下車察看，惟既未給予證人丙○○及時救護，
    亦未留下其姓名及聯絡方式，即趁隙逕自駛離，本院認被告
    當時確係基於逃逸之意圖而駕車逃逸無誤。
  (四)至被告聲請勘驗其前揭車輛車身有無擦撞痕跡部分，因本案
    車禍事故距今已隔半年之久，相關證物難認尚有保存或未破
    壞，且本件案情明確，已如前述，認無再行勘驗該車輛之必
    要，併予敘明。
  (五)綜上所述，被告前開辯解，顯係卸責之詞不足採信，本件事
    證明確，被告犯行洵堪認定，應予依法論科。
二、核被告所為係犯刑法第185 條之4 之駕車肇事逃逸罪。爰審
    酌被告因過失致人受傷，卻未及時給予救助，隨即逃逸，所
    為實屬非是，惟被告已與證人丙○○達成和解，並賠償證人
    丙○○損失，有臺北縣新店市調解委員會調解書1 份在卷可
    稽，再參酌證人丙○○所受傷勢暨被告犯罪後猶否認犯行，
    堅不吐實，及犯罪之動機、手段等一切情狀，量處如主文所
    示之刑，並諭知易科罰金之折算標準。
據上論斷，應依刑事訴訟法第299 條第1 項前段，刑法第185 條
之4 、第41條第1 項前段，判決如主文。
本案經檢察官葉雅婷到庭執行職務
中    華    民    國    97    年    8     月    7     日
                          臺灣臺北地方法院刑事第二庭
                              審判長法  官  劉煌基
                                    法  官  葉力旗
                                    法  官  賴淑美
上正本證明與原本無異。
如不服本判決，應於判決送達後10日內，向本院提出上訴狀。
                                    書記官  許翠燕
中    華    民    國    97    年    8     月    8     日
附錄本件判決論罪科刑法條全文：
中華民國刑法第185條之4
（肇事遺棄罪）
駕駛動力交通工具肇事，致人死傷而逃逸者，處6 月以上5 年以
下有期徒刑。


司法院資訊處製作；財團法人民間司法改革基金會備份。
